【裁判字號】    97,易,1263
【裁判日期】    980604
【裁判案由】    詐欺
【裁判全文】
臺灣高雄地方法院刑事判決              97年度易字第1263號
公  訴  人  臺灣高雄地方法院檢察署檢察官
被      告  乙○○
            丙○○○女  53歲.
上2 人共同  劉啟輝律師
選任辯護人
上列被告等因詐欺案件，經檢察官提起公訴（97年度偵續一字第
27 號） ，本院判決如下：
    主  文
乙○○、丙○○○均無罪。
    理  由
壹、證據能力部分：
一、按被告以外之人於偵查中向檢察官所為之陳述，除顯有不可
    信之情況者外，得為證據，刑事訴訟法第159 條之1 第2 項
    定有明文。經查，本件證人即告訴人甲○○○於96年1 月4
    日及證人江淑娟、江水通、江鄭秀利於96年4 月3日 於偵查
    中向檢察官所為之陳述，業經其等分別具結以擔保陳述之可
    信性，且無何顯不可信之情形，核之上開說明，應有證據能
    力。
二、按被告以外之人於審判外之陳述雖不符刑事訴訟法第159 條
    之1 至之4 等4 條之規定，而經當事人於審判程序同意作為
    證據，法院審酌該言詞陳述或書面陳述作成時之情況，認為
    適當者，亦得為證據，刑事訴訟法第159 條之5 第1 項定有
    明文。經查本件卷附高雄市家具商業同業公會之函文，係審
    判外之書面陳述，其性質雖屬傳聞證據，又查無符合同法第
    159 條之1 至之4 等前4 條之情形，但經檢察官、被告、辯
    護人於審判期日同意將其等之陳述作為證據，本院審酌該書
    面陳述與待證事實具有關聯性，作為本件之證據亦屬適當，
    核之上開說明，其應具有證據能力。
三、按證人、鑑定人依法應具結而未具結者，其證言或鑑定意見
    ，不得作為證據，刑事訴訟法第158 條之3 定有明文。經查
    ，本件證人即告訴人甲○○○於96年3 月5 日、9 月18日、
    12月20日、97年3 月11日、6 月12日及證人林育生於96年3
    月5 日於偵查中向檢察官所為之陳述，均未經具結，核之上
    開說明，自均無證據能力。
貳、實體部分：
一、公訴意旨略以：被告丙○○○係址設高雄市○○○路370 至
    374 號「雅筑傢飾」高雄店副總經理，被告乙○○則為該店
    銷貨員。緣告訴人甲○○○於民國94年3 月6 日至雅筑高雄
    店購買傢俱，被告2 人竟共同基於為自己不法所有之犯意聯
    絡，明知於該店5 樓販賣之皮製沙發1 組（1+1+2+4 組合，
    起訴書誤為1+2+3） 為大陸OEM 製造之商品，竟謊稱：該組
    沙發係義大利OEM 原裝進口，保證使用5 年不會損壞云云，
    致告訴人陷於錯誤，以新台幣24萬600 元之代價購買上開沙
    發1 組。嗣沙發使用未逾半年，沙發呈脫皮褪色、產生縐紋
    變黑等現象，告訴人始知受騙上當，因認被告2 人涉有詐欺
    取財之罪嫌等語。
二、按犯罪事實應依證據認定之，無證據不得推定其犯罪事實，
    又不能證明被告犯罪，應諭知無罪之判決；刑事訴訟法第15
    4 條第2 項及第301 條第1 項分別定有明文。再按刑事訴訟
    法上所謂認定犯罪事實之證據，係指足以認定被告確有犯罪
    行為之積極證據而言，如未能發現相當證據或證據不足以證
    明，自不能以推測或擬制之方法，以為裁判基礎。而認定不
    利於被告之事實，須依積極證據，苟積極證據不足為不利被
    告之認定時，即應為有利於被告之認定，更不必有何有利之
    證據；又認定犯罪事實所憑之證據，雖不以直接證據為限，
    間接證據亦包括在內，然而無論直接證據或間接證據，其為
    訴訟上之證明，須於通常一般之人均不致有所懷疑，而得確
    信其為真實之程度者，始得據為有罪之認定，倘其證明尚未
    達到此一程度，而有合理之懷疑存在，無從使事實審法院得
    有罪之確信時，即應由法院為諭知被告無罪之判決。亦即若
    證據資料在經驗科學上或論理法則上尚有對被告較為有利之
    存疑，而無從依其他客觀方法排除此項合理之可疑，即不得
    以此資料作為斷罪之基礎，且刑事訴訟制度受「倘有懷疑，
    即從被告之利益為解釋」、「被告應被推定為無罪」之原則
    所支配，故得為訴訟上之證明者，無論為直接或間接證據，
    須客觀上於一般人均不致有所懷疑而達於確信之程度者，始
    可據為有罪之認定，倘其證明尚未達於「確信」之程度，而
    有合理可疑存在時，即難據以為被告不利認定，換言之，在
    法律判斷上，即不能為被告有罪之認定。
三、訊之被告丙○○○、乙○○對於在上開時地以24萬600 元出
    售大陸OEM 1+1+2+ 4組合之沙發1 組予告訴人甲○○○一事
    固不諱言，惟堅決否認有何詐欺取財之犯行，均辯稱伊等當
    時有告知告訴人沙發係大陸OE M之產品，並未向告訴人謊稱
    上開沙發係義大利原裝進口等語。經查，本件公訴意旨認被
    告涉有上開詐欺取財之罪嫌，無非以證人即告訴人甲○○○
    、證人江水通、江淑娟、江鄭秀利於偵查中之證述為其論據
    。惟查，證人即告訴人甲○○○於偵查中證述稱：伊於94年
    3 月6 日到高雄市○○○路37 0號向雅筑公司買沙發一組，
    被告乙○○說沙發是義大利OE M進口的，坐五年沒問題不會
    壞，伊沙發買24萬600 元，但半年後沙發就脫皮產生皺紋變
    黑褪色等語（見偵一卷第19頁），證人江淑娟、江水通、江
    鄭秀利固均於偵查中證述稱：伊等於94年3 月6 日到陪甲○○○一起去雅筑家飾店買家具，當天買一座義大利座鐘及義
    大利進口沙發，由乙○○帶伊等看現場樣品，之後是由丙○○○出面談價錢，乙○○、張糧足說沙發是義大利OEM 進口
    等語（分別見偵一卷第51頁、第55頁、第56頁），惟查，OE
    M （Original Equipment Manufacturer） 一般稱貼牌生產
    ，係指原廠設計後委託其他第三地之製造商製造之義，故既
    稱OEM 係指義大利原廠設計後委託第三地之廠商製造，如係
    義大利原裝進口之產品，不會以義大利OEM 產品稱之，被告
    2 人係家具門市人員，對此應甚為瞭解，不致混淆其用語，
    故上開證人所稱被告2 人稱上開沙發係義大利OEM 是否屬實
    即有可議；況上開證人於偵查中證述之時間均在96年1 及4
    月間，距本件購買沙發之時間94年3 月6 日業已相距約2年
    之久，是否因記憶模糊而將被告2 人出售沙發當時稱係義大
    利設計大陸OEM 誤記為被告2 人係稱義大利OEM 亦非不可能
    ；因之尚難以上開證人之證述即逕認被告2 人確有以沙發義
    大利原裝進口詐騙告訴人；又經查一般市面上1+1+2+4 組合
    之沙發行情，如係進口原廠全牛皮售價約80萬元，OEM 產品
    則如全牛皮售價約40萬元，半牛皮售價約26萬元，此業經高
    雄市家具商業同業公會以高市家具山字第106 號函敘甚明，
    有該函1 份在卷可查（審卷第33頁），則被告2 人所出售予
    告訴人之沙發售價僅相當於上開1+1+2+ 4組合之沙發OEM 半
    牛皮之價格，尚與相同組合之進口原廠沙發之價格有相當大
    差距，被告2 人應無必要對於告訴人詐稱本件沙發係義大利
    原廠進口；此外本件復查無其他之積極之證據，足以證明被
    告2 人有何公訴意旨所指之詐欺犯行；核之上開法條及判例
    之意旨，被告2 人上開之犯罪均屬不能證明，自應為無罪之
    諭知。
據上論斷，應依刑事訴訟法第301 條第1 項，判決如主文。
中    華    民    國    98    年    6     月    4     日
                  刑事第七庭    審判長法  官  陳  箐
                                      法  官  莊珮君
                                      法  官  林俊寬
以上正本證明與原本無異。
如不服本判決應於收受送達後10日內向本院提出上訴書狀，並應
敘述具體理由；如未敘述上訴理由者，應於上訴期間屆滿後20日
內向本院補提理由書（均須按他造當事人之人數附繕本）「切勿
逕送上級法院」。
中    華    民    國    98    年    6     月    5     日
                                      書記官  林香如


司法院資訊處製作；財團法人民間司法改革基金會備份。
